【裁判字號】    97,親,37
【裁判日期】    970729
【裁判案由】    認領無效
【裁判全文】
臺灣屏東地方法院民事判決                97年度親字第37號
原      告  甲○○
被      告  乙○○
                    樓
上列當事人間確認認領無效事件，經本院於中華民國97年7 月15
日言詞辯論終結，判決如下：
    主      文
確認被告於民國六十五年三月十六日對原告所為之認領行為無效
。
訴訟費用由被告負擔。
    事實及理由
一、按訴狀送達後，原告不得將原訴變更或追加他訴。但被告同
    意者，不在此限；又被告於訴之變更或追加無異議，而為本
    案之言詞辯論者，視為同意變更或追加，民事訴訟法第255
    條第1 項第1 款、第2 項分別定有明文。本件原告起訴原求
    為「確認兩造間親子關係不存在」，嗣於本院民國97年6 月
    3 日言詞辯論期日變更請求為「確認被告於65年3 月16日對
    原告所為之認領行為無效」，被告對此並無異議，並為本案
    之言詞辯論，有本院97年6 月3 日言詞辯論筆錄附卷可參，
    揆諸上開規定，原告所為訴之變更，已視為經被告同意而合
    法，先予敘明。
二、次按確認法律關係成立或不成立之訴，非原告有即受確認判
    決之法律上之利益者，不得提起之。此觀民事訴訟法第247
    條前段規定自明。而所謂即受確認判決之法律上之利益，係
    指因法律關係之存否不明確，致原告在私法上之地位有受侵
    害之危險，而此項危險，得以對於被告之確認判決除去之者
    而言，最高法院42年台上字第1031號判例意旨參照。本件原
    告起訴主張原告並非其母自被告受胎所生子女，縱被告已認
    領原告，然兩造間之父子關係存在與否既不明確，有以確認
    判決除去之必要，原告自得提起本件認領無效之訴，先予敘
    明。
三、又認領無效事件，與社會公益有關，當事人處分主義應受限
    制，故民事訴訟法規定關於認諾、自認及不爭執事實之效力
    之規定，在認領無效之訴不適用之，民事訴訟法第596 條第
    1 項準用同法第574 條第3 項之規定。是被告就本件訴訟為
    認諾及訴訟上自認或不爭執事實，本院僅得以此自認或不爭
    執之情形，作為自由心證判斷事實真偽之資料，要不得據此
    即為確認原告對被告之認領行為無效。
四、原告起訴主張：被告與原告之生母林陳桂香於64年10月20日
    結婚，當時原告已12歲，被告與林陳桂香辦理結婚登記時，
    因不諳法律，乃於65年3 月16日由被告認領原告並為戶籍登
    記，然兩造間實則並無真實血統關係，被告雖曾認領原告，
    惟其認領應屬無效，為否認兩造間與事實不符之血緣關係，
    爰依法提起本訴等語。並聲明求為判決如主文第1 項所示。
五、被告則以：伊與原告之母林陳桂香結婚時，相關戶籍登記是
    林陳桂香辦理，伊並不清楚，然原告的確非其親生子女，兩
    造間並無真實血緣關係等語置辯，並聲明：同意原告之請求
    。
六、原告上開主張，業據提出兩造之戶籍謄本、戶籍登記簿謄本
    （即人工抄錄本）及財團法人屏東基督教醫院DNA 親子血緣
    關係諮詢報告單各1 份為證，上開鑑定報告之記載略以：原
    告與被告之檢體，其DNASTR系統有9 個基因座之基因型別矛
    盾，故兩造間應不存在一親等直系算親血緣關係。是原告主
    張兩造間並無真實血緣關係，應堪信為真實。
七、按因認領而發生婚生子女之效力，須被認領人與認領人間具
    有真實之血緣關係，否則其認領為無效，此時利害關係人均
    得提起認領無效之訴，最高法院86年台上字第1908號判例意
    旨參照。本件被告雖於65年3 月16日認領原告，惟兩造間並
    不具真實之血緣關係，已如前述，揆諸上開判例意旨，應認
    兩造間之認領無效，從而，原告訴請確認認領無效，為有理
    由，應予准許。
八、據上論結，原告之訴為有理由，依民事訴訟法第78條，判決
    如主文。
中    華    民    國    97    年    7     月    29    日
                      家事法庭法  官  林雅莉
以上正本係照原本作成。
如對本判決上訴，須於判決送達後20日內向本院提出上訴狀並表
明上訴理由，如於宣示後送達前提出上訴者須於送達後10日內補
提上訴理由書（須附繕本）。
中    華    民    國    97    年    7     月    30    日
                              書記官  胡世瑩


司法院資訊處製作；財團法人民間司法改革基金會備份。
